臺灣橋頭地方法院民事判決
111年度岡簡字第408號
原      告  華南產物保險股份有限公司


法定代理人  陳文智  


訴訟代理人  韓育善  
            蘇嘉維  
複 代 理人  曾品淳  
被      告  楊金順  



訴訟代理人  李信男  
上列當事人間請求侵權行為損害賠償(交通)事件，本院於民國11
1年11月24日言詞辯論終結，判決如下：
    主  文
被告應給付原告新臺幣375,108元，及自民國111年9月6日起至清
償日止，按週年利率百分之五計算之利息。
原告其餘之訴駁回。
訴訟費用新臺幣5,510元由被告負擔三分之二，餘由原告負擔。
本判決第一項得假執行。但被告如以新臺幣375,108元為原告預
供擔保，免為假執行。
    事實及理由
一、按訴狀送達後，原告不得將原訴變更或追加他訴，但請求之
    基礎事實同一者、擴張或減縮應受判決事項之聲明者，不在
    此限，民事訴訟法第255條第1項第2款及第3款分別定有明文
    。本件原告原起訴聲明請求：被告應給付原告新臺幣（下同
    ）506,100元及自起訴狀繕本送達翌日起至清償日止，按年
    息百分之5計算之利息。嗣於民國111年11月24日言詞辯論時
    ，變更聲明為：被告應給付原告449,000元，及自起訴狀繕
    本送達翌日起至清償日止，按年息百分之5計算之利息，經
    核係屬縮減應受判決事項，揆諸首揭規定，應予准許。
二、原告主張：被告於民國109年9月3日20時1分許，駕駛車牌號
    碼000-00號營業用曳引車，沿高雄市○○區○道○號370公里600
    公尺處南側向外側時，因變換車道、方向不當，而撞擊由原
    告承保、訴外人黎鳳美所有並駕駛之車牌號碼000-0000號自
    用小客車（下稱系爭車輛），致系爭車輛受損（下稱系爭事
    故），經送修後，認修復必要費用已超過物之實際價值，原
    告已依約賠付系爭車輛之價值利益扣除殘體價值21,000元後
    之449,000元，為此，依民法第184條、第191條之2、第196
    條及保險法第53條第1項規定提起本訴，請求被告負賠償責
    任等語，並聲明：被告應給付原告449,000元，及自起訴狀
    繕本送達翌日起至清償日止，按週年利率5％計算之利息。　
    　　　　　　
三、被告則以：就系爭事故，若依原告111年10月4日所提書狀，
    改依估價單請求必要修理費用285,458元，並不爭執；惟若
    是其他請求方式則金額不合理，依原告所承保系爭車輛，維
    修金額為14萬8,447元，係因原告保戶持續申訴，造成保戶
    金額追加到報廢，超過折舊率，致費用產生44萬多元等語（
    本院卷第147-148頁）。並聲明：㈠原告之訴駁回。㈡如為不
    利於被告之判決，被告願供擔保請准宣告免為假執行。
四、本院之判斷：
　㈠按汽車、機車或其他非依軌道行駛之動力車輛，在使用中加
    損害於他人者，駕駛人應賠償因此所生之損害。但於防止損
    害之發生，已盡相當之注意者，不在此限；次按被保險人因
    保險人應負保險責任之損失發生，而對於第三人有損失賠償
    請求權者，保險人得於給付賠償金額後，代位行使被保險人
    對於第三人之請求權。但其所請求之數額，以不逾賠償金額
    為限，民法第191條之2及保險法第53條第1項分別定有明文
    。經查，原告之主張，業據提出與其所述相符之汽車險理賠
    申請書、道路交通事故當事人登記聯單、道路交通事故初步
    分析研判表、道路交通事故現場圖、南都汽車股份有限公司
    佳里服務廠估價單、車輛異動登記書、報廢汽車買賣契約書
    、吊運費統一發票、系爭車輛行照與駕照、系爭車輛車損照
    片為證(本院卷第15-52頁)，並經本院依職權向國道公路警
    察局第五公路警察大隊調閱系爭事故資料（本院卷第67-104
    頁），查明無訛，附卷可稽。本院依上開調查證據之結果，
    認原告主張之事實為真。從而，被告就系爭事故之發生為有
    過失，且其過失與系爭車輛損壞之結果間亦有相當因果關係
    ，則揆諸上開規定，被告自應負損害賠償責任，且由原告代
    位行使此請求權無疑。　　
　㈡次按被毀損時，被害人除得依民法第196條請求賠償外，並不
    排除民法第213條至第215條之適用。負損害賠償責任者，除
    法律另有規定或契約另有訂定外，應回復他方損害發生前之
    原狀；不能回復原狀或回復顯有重大困難者，應以金錢賠償
    其損害，民法第213條第1項、第215條定有明文。又民法第2
    15條所謂回復顯有重大困難者，係指回復原狀需時過長、需
    費過鉅或難得預期結果之情形而言（最高法院84年度台上字
    第1242號判決參照）。原告主張系爭車輛維修估價470,311
    元，業據其提出估價單在卷可參（見本院卷第37頁），原告
    認修復必要費用已超過物之實際價值，故請求被告依系爭車
    輛價值利益賠償449,000元，惟依原告所提109年9月份權威
    車訊公布之市價資料（見本院卷第139-141頁），同款車型
    之市價係47萬元，顯然並無修理費用高於系爭車輛價值甚鉅
    之情，亦即並無原告主張僅得依民法第215條規定，請求以
    金錢賠償其價值損害，不得請求被告回復原狀之情形。故原
    告主張維修無經濟上實益，並無可採。　　
　㈢末按請求賠償物被毀損所減少之價額，得以修復費用為估定
    之標準，但以必要者為限，如修理材料以新品換舊品，應予
    折舊。查系爭車輛因系爭事故受損之維修費用為470,311元
    （工資59,500元、烤漆30,000元、材料380,811元），則承
    前所述，系爭車輛毀損部分之修復，其材料係以新品代替舊
    品者，自應將材料折舊部分予以扣除。依行政院所頒固定資
    產耐用年數表及固定資產折舊率表，系爭車輛之耐用年數為
    5年，依平均法計算其折舊結果（即以固定資產成本減除殘
    價後之餘額，按固定資產耐用年數表規定之耐用年數平均分
    攤，計算折舊額），每年折舊率為5 分之1 ，並參酌營利事
    業所得稅查核準則第95條第6 項規定「 固定資產提列折舊
    採用定率遞減法者，以1 年為計算單位，其使用期間未滿1 
    年者，按實際使用之月數相當於全年之比例計算之，不滿1
    月者，以1 月計」，系爭車輛自出廠日108年3月，迄本件車
    禍發生時即109年9月3日，已使用1年6月，則零件扣除折舊
    後之修復費用估定為285,608元【計算方式：1.殘價＝取得成
    本÷( 耐用年數＋1)即380,811÷(5+1)≒63,469（小數點以下四
    捨五入）；2.折舊額 ＝(取得成本－殘價)×1/（耐用年數）×
    （使用年數）即(380,811－63,469) ×1/5×（1+6/12）≒95,20
    3（小數點以下四捨五入）；3.扣除折舊後價值＝（新品取得
    成本－折舊額）即380,811－95,203＝285,608】，從而，原告
    得請求之維修費用應為系爭車輛零件扣除折舊後之285,608
    元，加計不用折舊之工資59,500元、烤漆30,000元，共375,
    108元，是原告之請求，於375,108元範圍內有理由。
五、綜上所述，原告依民法第184條第1項前段、第191條之2及保
    險法第53條第1項等規定，請求被告給付375,108元，及自起
    訴狀繕本送達翌日即111年9月6日（見本院卷第111頁）起至
    清償日止，按週年利率百分之5計算之利息，為有理由，應
    予准許。逾此範圍之請求，則無理由，應予駁回。
六、本件原告勝訴部分係就民事訴訟法第427條訴訟適用簡易程
    序所為被告敗訴之判決，依同法第389條第1項第3款規定，
    應依職權宣告假執行。另依同法第392條第2項之規定，依職
    權宣告被告預供相當擔保，免為假執行。
七、訴訟費用負擔之依據：民事訴訟法第79條。　
中　　華　　民　　國　　111 　年　　11 　　月　　30　 日
    　　　　　　　岡山簡易庭  法    官  林揚奇
以上正本係照原本作成。
如不服本判決，應於送達後20日內，向本院提出上訴狀並表明上
訴理由，如於本判決宣示後送達前提起上訴者，應於判決送達後
20日內補提上訴理由書（須附繕本）。
中　　華　　民　　國　　111 　年　　11　　月　　30　　日
                              書 記 官  陳麗如